【裁判字號】    97,家聲,294
【裁判日期】    971023
【裁判案由】    遺產管理人管理費用
【裁判全文】
臺灣臺南地方法院家事裁定            97年度家聲字第294號
聲  請  人  財政部國有財產局臺灣南區辦事處臺南分處
法定代理人  乙○○
上聲請人聲請酌定遺產管理人報酬事件，本院裁定如下：
    主      文
聲請人財政部國有財產局臺灣南區辦事處臺南分處得請求代為管
理被繼承人甲○○遺產之報酬合計為新臺幣壹萬肆仟貳佰肆拾元
。
聲請程序費用由被繼承人甲○○之遺產負擔。
    理      由
一、本件聲請意旨略以：聲請人據鈞院96年度財管字第78號民事
    裁定選任為被繼承人甲○○之遺產管理人，雖經聲請人以其
    全體繼承人拋棄繼承顯遺債大於遺產，而提出抗告，但經鈞
    院合議庭以97年度家抗字第37號民事裁定抗告駁回，而選任
    遺產管理人一事告確定。按被繼承人甲○○所遺留坐落台南
    市○○區○○段734地號土地及其上門牌台南市○○區○○
    路4段122巷85弄3號8樓之2建物，資由債權人馬來西亞商德
    義第一資產管理股份有限公司設定最高限額抵押權新台幣（
    下同）195萬元，以為其向債權人借款之擔保；現既因債權
    人即抵押權人對被繼承人之債權無法實行而聲請強制執行，
    並由鈞院民事執行處96年度執字第89306號給付借款強制執
    行事件拍賣中；而以被繼承人僅遺有上開不動產，別無其他
    遺產，聲請人對被繼承人之遺產管理報酬，只得聲明參與分
    配，否則無法受償，致極需先行確定遺產管理報酬。又依據
    民法第1183條規定，遺產管理人得請求報酬，其數額由親屬
    會議按其勞力及其與被繼承人之關係酌定之。惟被繼承人並
    無親屬會議可資酌定報酬數額，茲依財政部訂頒「代管無人
    承認繼承遺產作業要點」第14點第(3)款規定，管理報酬，應
    依民法第1183條規定，聲請法院酌定，並請優先分配，其請
    求標準，不得低於孳息收入部分10分之3及遺產現值100分之
    1。經查被繼承人遺產總計新台幣1,424,000元。其上揭房地
    之總值係依據鈞院民事執行處96年度執字第89306號給付借
    款強制執行事件囑託鑑價之結果；因而，管理報酬按遺產價
    值100分之1計為新台幣14,240元。
二、經查：聲請人主張之上開事實，業據其提出遺產管理人報酬
    計算表、土地建物查詢資料、本院民事執行處民國97年2月
    25日96年度執東字第89306號通知所附不動產估價報告書（
    均為影本）為證，復經本院依職權調取上開卷宗核閱無誤，
    堪認為實在，則被繼承人之遺產合計1,424,000元，聲請人
    依100分之1之數額請求14,240元之報酬，核屬相當，於法尚
    無不合，應予准許。
三、依非訟事件法第157條，裁定如主文。
中    華    民    國    97    年    10    月    23    日
                  家事法庭  法  官  林富郎
以上正本證明與原本無異。
如不服本裁定應於送達後10日內向本院提出抗告狀（附具繕本）
，並應繳納抗告費新台幣1000元。
中    華    民    國    97    年    10    月    23    日
                            書記官  劉毓如


司法院資訊處製作；財團法人民間司法改革基金會備份。
